【裁判字號】    94,訴,1642
【裁判日期】    950505
【裁判案由】    侵權行為損害賠償
【裁判全文】
臺灣板橋地方法院民事判決              94年度訴字第1642號
原      告  乙○○
法定代理人  丙○○
被      告  甲○○
上列當事人間請求侵權行為損害賠償事件，經本院於民國95年4
月21日言詞辯論終結，判決如下：
    主  文
被告應給付原告新臺幣玖萬肆仟玖佰參拾壹元，及自民國九十四
年五月六日起至清償日止，按年息百分之五計算之利息。
原告其餘之訴駁回。
訴訟費用由被告負擔五分之一，餘由原告負擔。
本判決第一項得假執行。
原告其餘假執行之聲請駁回。
    事實與理由
一、程序方面：
    本件被告經合法通知，未於最後言詞辯論期日到場，核無民
    事訴訟法第386 條各款所列情形，爰依原告聲請，由其一造
    辯論而為判決。
二、原告主張：
  (一)被告於民國91年5 月28日下午9 時10分許，駕駛車牌號碼HF
    -4310 號自小客車（下稱系爭汽車），沿臺北縣板橋市○○
    路由莒光路往文化路方向行駛至臺北縣板橋市○○路三號前
    ，明知汽車行駛中欲超越前車時，應於前車左側保持半公尺
    以上之間隔、行駛時並應注意兩車併行之間隔，並隨時採取
    必要之安全措施，而依當時情形，天候晴，雖是夜間但有路
    燈照明，路面乾燥，無障礙物，並無不能注意之情事，竟疏
    於注意未保持安全間隔，貿然由後超越前行，致其所駕駛之
    車輛右後方輪胎上方車側擦撞訴外人徐永晶所騎乘亦沿台北
    縣板橋市○○路同向行駛、後附載有其女黃湘婷、其友人丙
    ○○之女乙○○（即原告，88年5 月7 日生）車號EGB-319
    號之輕型機車（下稱系爭機車）尾端，致使該輕型機車失去
    平衝而人車倒地，原告因而受有左側頭皮嚴重撕裂傷等傷害
    。爰本於侵權行為法律關係提起本訴，請求被告賠償原告所
    受損害。
  (二)茲就原告請求之金額臚列說明於下：
    (1)醫療費用：原告受傷後，共支出醫療費新臺幣（下同）1,
      429 元。
    (2)增加生活上之負擔：原告年幼受傷，需請人看護，期間自
      91年6 月5 日起至92年7 月止，每月20,000元，計280,00
      0 元。
    (3)精神賠償：原告年幼受傷，身體所受創痛，難造成生活嚴
      重不便，更使幼小心靈受到驚嚇，非筆墨所得形容，爰請
      求賠償300,000元。
  (三)併為聲明：被告應給付原告581,429 元，及自起訴狀繕本送
    達翌日（94年5 月6 日）起至清償日止，按年息5%計算之利
    息。原告願供擔保，請准宣告假執行。
三、被告抗辯：被告於91年5 月28日確曾駕駛系爭汽車行經肇事
    路段，但並未撞及系爭機車無庸對原告之損害負任何賠償責
    任。被告為國小畢業，前並無工作等語。併為答辯聲明：原
    告之訴駁回。
四、原告主張：被告於91年5 月28日下午9 時10分許，駕駛系爭
    汽車，沿臺北縣板橋市○○路由莒光路往文化路方向行駛至
    臺北縣板橋市○○路三號前，明知汽車行駛中欲超越前車時
    ，應於前車左側保持半公尺以上之間隔、行駛時並應注意兩
    車併行之間隔，並隨時採取必要之安全措施，而依當時情形
    ，天候晴，雖是夜間但有路燈照明，路面乾燥，無障礙物，
    並無不能注意之情事，竟疏於注意未保持安全間隔，貿然由
    後超越前行，致其所駕駛之車輛右後方輪胎上方車側擦撞訴
    外人徐永晶所騎乘亦沿台北縣板橋市○○路同向行駛、後附
    載有其女黃湘婷、其友人丙○○之女乙○○（即原告，88
    年5 月7 日生）系爭機車尾端，致使該輕型機車失去平衝而
    人車倒地，原告因而受有左側頭皮嚴重撕裂傷等傷害，依侵
    權行為法律關係，被告應就原告所受傷害負賠償之責等情。
    被告則以：伊並未擦撞徐永晶所騎乘之系爭機車，所以沒有
    肇事逃逸，91年5 月28日21時10分，伊固曾開系爭汽車載老
    婆、孫子經過板橋莒光路，系爭汽車為MARCH 藍色小客車，
    由莒光路往文化路方向行駛，車速約每小時30公里左右，是
    派出所的員警通知伊，說有人告伊肇事逃逸，所以伊就到派
    出所來接受警方酒測及照相，伊行車經過該路段並沒有發現
    有人跌倒，系爭汽車左邊有刮痕，那個是在伊家附近停車場
    刮到的，警察繪製之現場圖與事實不符，當時停下來是要等
    紅綠燈，停在紅綠燈前幾秒鐘，還有一輛轎車停在我前面等
    語為辯。經查：
  (一)上開肇事經過除據訴外人徐永晶於相關刑事案件審理時先後
    指稱：我當時是騎機車載二個小孩，後面來了一部自小客車
    ，我被自小客擦撞跌倒在地，而該自小客車沒有停下來，約
    行駛30公尺左右才停下來，但沒有搖下車窗，只是往後看，
    因路人太多要圍他的車，故對方立即將車子開走，擦撞我的
    是HF-4310 號自小客車，顏色是藍色的，MARCH 牌的自小客
    ，因開車的人沒有搖下車窗，也沒有下車，所以我沒有看到
    駕駛，我騎系爭機車，當時的行駛方向是由板橋市○○路往
    文化路方向行駛，車速約20公里，擦撞我的車與我同方向行
    駛，由莒光路往文化路方向行駛，當時騎車騎在最靠路邊，
    被告由後面擦撞到我，我車倒下，小孩子往路外緣倒，我倒
    在路的內線，我是左手受傷，而另二個小孩一個是頭頂受傷
    縫了20幾針，另一個是嘴唇擦傷，我女兒是下巴受傷，原告
    是頭部受傷縫了20幾針，當時很匆忙，有路人幫我記下車號
    ，我送醫她就走了，我是由莒光路往文化路方向行進，道路
    交通事故調查報告表上的方向是錯誤的，警方把我倒地位置
    畫顛倒了等語（詳參卷附92年度偵字20959 號卷第22頁、第
    23 頁 、第27-30 頁、92年度核退字第9341號卷第10頁、第
    11頁、第13頁）。並有台北縣立板橋醫院診斷證明書及長庚
    紀念醫院診斷證明書各一份在卷足稽。
  (二)再查，訴外人黃吳雪鶯於本院刑事庭審理時證稱：當時有聽
    有人呼叫聲及孩子哭的聲音，並看到有人流血，有個女生也
    流血，我們就趕緊出去救援，出去看之前有聽到碰撞聲，當
    時那女的（指告訴人徐永晶）講一個車號很清楚，不是對著
    我說的，是大叫那個車號，然後指著那輛車子，在我們前面
    沒有很長的距離停了一輛暗色的車子，停的比較旁邊，橫跨
    在白邊線上，因為那個女的很大聲叫，我是先站在騎樓那邊
    看了一下，看有一輛暗色車子，我沒有看到車號，但告訴人
    一直比那輛車並說出號碼，我才走到事故現場，我往前看車
    子就在前面很近，車子不是停在紅綠燈口，也不是道路的雙
    黃線邊，也沒有靠近停止線，那車子很快就走了，因為那個
    地方很快就聚集了很多人，之間並無看到其他車子經過等語
    證述明確。訴外人郭家亦以證人身份到庭證稱：當時我去
    修手機跟老闆講話時聽到「碰」一聲，我馬上就走出去，看
    見一位女性駕駛倒在地上，兩個小孩在哭，我問人有沒有怎
    麼，她說他手斷掉，並講一個車號，我說沒關係，你記車號
    ，我幫你照顧小孩，我往前看右邊有輛深色車子，停在橫跨
    白色邊線、不是道路中間，這之間除機車外沒有看到其他汽
    車，記得當時是有路人記下車號有處理這樣等語歷歷（本院
    93年度交訴字第17號刑事卷94年3 月16日審判筆錄），上開
    證人就訴外人徐永晶機車倒地後指著車子並講車號，車子停
    靠之位置均非停在紅綠燈口等情節，核相符合，且事故後1
    、2 小時警方即依據路人及徐永晶之所提供之車牌號碼查車
    籍資料找到被告，電話聯絡被告開車前往派出所就車輛進行
    拍照採證及對被告進行酒精測試，而被告車輛確於右後輪上
    方車側有擦痕之情，並有現場照片卷附足稽。而經刑事庭法
    官依職權前往現場履勘、測量汽車擦痕高度離地約有85公分
    ，而機車後方尾端高度離地約83至85公分，機車倒地於車道
    白邊線附近等情，復有現場履勘之勘驗筆錄、相片及現場圖
    存於同前刑事卷內可按；另系爭汽車右輪上方車側之擦痕為
    新擦痕之情，亦據據報處理本件事故之警員林進發證述歷歷
    在卷（詳參同前審判筆錄），而上開被告駕駛之系爭汽車右
    後輪上方車側之擦痕其高度與徐永晶所騎乘之系爭機車後方
    尾端之高度亦大致相符約85公分之情，並有上開刑事庭勘驗
    筆錄及履勘之現場照片可參。參諸被告自承確於91年5 月28
    日晚間9 時10分許，駕駛系爭汽車行駛至臺北縣板橋市○○
    路三號前等語如前，是就訴外人徐永晶機車倒地瞬間，適有
    被告所駕駛之車輛行經該處，其後被告車輛並有新的擦痕產
    生，該擦痕之高度復又與機車尾端高度相符等跡證參照觀之
    ，足證被告駕駛系爭汽車行經上揭時、地確有與訴外人徐永
    晶之機車擦撞之情，洵屬無疑。被告辯稱：擦痕在左邊是在
    家附近停車場刮到的，右邊之擦痕也是舊的，沒有與人擦撞
    云云，應與事實不符，難以憑信。
  (三)按汽車行駛時，駕駛人應注意兩車併行之間隔，並隨時採取
    必要之安全措施。再按汽車行駛時後行車超越前行車時應於
    前車左側保持半公尺以上之間隔。此交通安全規則第94 條
    第3 項、第101 條第6 款分別定有明文。查本件事故現場屬
    雙向單線道，無快慢車道之劃分，車道邊劃有機車停車格，
    事故當時天候晴，夜間有照明，路面狀況乾燥、無缺陷，而
    本件機車倒地、機車後視鏡散落之位置，均位於道路之邊線
    旁且事故現場道路邊線接近騎樓處劃有機車停車格，事故現
    場機車停車格並停滿機車等情，已據訴外人郭家於相關刑
    事案件中證述歷歷在卷（詳參同前審判筆錄），復有本院刑
    事庭現場履勘相片足稽。而訴外人徐永晶遭擦撞後即倒下，
    有發出大聲響，郭家因擔心是自己停放之機車遭撞擊隨即
    衝出來處理之情，亦據郭家證述在卷（同上筆錄），堪信
    徐永晶騎乘機車遭被告駕駛之系爭汽車撞擊後並未有其他外
    力加入隨即倒下無疑，是徐永晶顯係沿白邊線在車道接近外
    側處行駛，否則自不可能遭擦撞即倒下於白邊線旁之理，亦
    證告訴人徐永晶有依交通安全規則之規定行駛無疑，被告駕
    駛車輛行駛本應注意兩車之間隔，超越前車時並應保持半公
    尺以上之間隔，且當時天候晴，雖屬夜間然有照明，路面乾
    燥，無障礙物，被告無不能注意之情事，竟疏未注意及此，
    貿然從後前行，造成右後輪上方擦撞訴外人徐永晶所騎乘之
    機車後方尾端，顯見其未保持行車應有之間隔，應無疑義，
    並造成告訴人徐永晶所騎乘之機車倒地，原告受有左側頭皮
    嚴重撕裂傷等傷害，此復有上開傷單存卷可按，可證被告顯
    有過失，且其過失行為與原告受傷間自有相當因果關係。基
    此，原告本侵權行為法律關係請求被告賠償，於法自無不合
    。
五、按因故意或過失不法侵害他人之權利者，負損害賠償責任；
    又不法侵害他人之身體或健康者，對於被害人因此喪失或減
    少勞動能力或增加生活上之需要時，應負損害賠償責任；再
    不法侵害他人之身體、健康、名譽、自由、隱私、貞操或不
    法侵害其他人格法益而情節重大者，被害人雖非財產上之損
    害，亦得請求賠償相當之金額；民法第184 條第1 項前段、
    第193 條第1 項、第195 條第1 項分別定有明文。茲就原告
    請求被告賠償之項目及金額，逐項審酌如后：
  (一)醫療費用：
    原告主張，其因本件事故受有前述之傷害，經支出醫藥費計
    有1,429 元，業據提出收據二紙為證，經核並無不合，原告
    此部分請求，自屬有據。
  (二)增加生活上之負擔：
    原告主張，其年幼受傷，需請人看護，期間自91年6 月5 日
    起至92年7 月止，每月20,000元，計280,000 元等情，固據
    提出收據一紙為證。惟查原告所提出前開單據之記載為「褓
    母費」，而原告於受傷時年約3 歲，於3 至4 歲期間本有僱
    請褓母加以照料之必要；加以原告所受傷害為「頭部外傷及
    撕裂傷」等情，經本院調查之結果，認此部分費用之支出，
    應與原告所受傷害間，並無相當因果關係。故原告此部分請
    求，為無理由，應予剔除。
  (三)精神慰撫金：
    原告主張，其年幼受傷，身體所受創痛，難造成生活嚴重不
    便，更使幼小心靈受到驚嚇，非筆墨所得形容，爰請求賠償
    300,000 元等情。經本院審酌原告於受傷時年僅3 歲餘，因
    本件車禍受有左側頭皮撕裂傷等傷害；被告為國小畢業，已
    婚，目前無業，名下有汽車及筆投資（有稅務電子閘門財產
    所得調件明細表一份在卷可查）等，兩造之身分、地位、被
    告侵害程度等一切情狀，認原告請求非財產上之損害賠償10
    0,000 元，為妥當，逾此部分之請求，則屬過巨。
  (四)綜上，原告所得請求之金額為101,429 元（1,429+100,000=
    101,429）。
六、按保險人依強制汽車責任保險法規定給付之保險金，視為加
    害人或被保險人損害賠償金額之一部分；加害人或被保險人
    受賠償請求時，得扣除之。該法第30條有明文規定。查原告
    已自強制汽車責任保險獲得保險金給付6,498 元等情，有存
    摺影本一份在卷可佐，此部分已受之給付自應予以扣除。即
    經扣減結果原告得請求損害賠償之金額為94,931元（101,42
    9-6,498=94,931）。
七、綜上論述，原告依據侵權行為法律關係請求被告給付94,931
    元，及自起訴狀繕本送達翌日（94年5 月6 日）起至清償日
    止，按年息5%計算之利息，為有理由，應予准許；逾此部分
    之請求，則屬無據，應予駁回。
八、本件判決所命給付金額未逾500,000 元爰民事訴訟法第389
    條第5 款規定依職權宣告假執行。至原告敗訴部分，其假執
    行之聲請已失所附麗，應併駁回。
據上論結，本件原告之訴為有理由，依民事訴訟法第385 條第1
項前段、第79條、第389 條，判決如主文。
中    華    民    國    95    年    5     月    5     日
                  民事第一庭    法  官  黃信滿
以上正本係照原本作成
如對本判決上訴，須於判決送達後20日內向本院提出上訴狀
中    華    民    國    95    年    5     月    5     日
                                 書記官  林月蓉


司法院資訊處製作；財團法人民間司法改革基金會備份。
